臺灣臺北地方法院民事判決　　　　　　　96年度訴字第2183號
原　　　告　甲○○
　　　　　　　　　　　　A 9.
訴訟代理人　彭志傑律師
被　　　告　乙○○
上列當事人間請求拆除房屋事件，本院於中華民國96年5月2日言
詞辯論終結，判決如下：
    主    文
原告之訴及其假執行之聲請均駁回。
訴訟費用由原告負擔。
    事實及理由
一、原告起訴主張：伊為坐落於臺北市○○區○○段3小段第102
    地號土地（下稱系爭土地）之共有人，應有部分為10000分
    之190，被告則為門牌編號臺北市○○區○○路2段231號8樓
    之2此一未經保存登記之建物（下稱系爭建物）之事實上處
    分權人。系爭建物無權占用系爭土地，伊自得依侵權行為及
    物上請求權之法律關係，請求被告拆除系爭建物等語，並聲
    明：(一)被告應將如附圖所示坐落於系爭土地之系爭建物，包
    括9層、面積164.94平方公尺及10層、面積47.12平方公尺之
    鋼筋混凝土造建物拆除；(二)願供擔保，請准宣告假執行。
二、被告則以：系爭建物於民國75年間由法院拍賣，經其先夫盧
    志勝借名買受取得，嗣並同意移轉與伊，惟長期由原告妻舅
    即盧志勝之子即訴外人盧於城占用，經伊起訴請求盧於城遷
    讓及返還系爭建物，並獲勝訴判決確定，盧於城乃利用現居
    美國之原告名義提起本件拆除房屋訴訟，藉以逼迫伊停止執
    行，況原告自始即同意系爭建物之建置，現卻請求伊拆除，
    顯以損害被告為主要目的，違反權利濫用禁止之原則，原告
    之訴顯無理由等語，資為抗辯，並聲明：(一)如主文第1項所
    示；(二)如受不利判決，願供擔保請准宣告免為假執行。
三、查，原告於77年4月23日以買賣原因取得系爭土地應有部分
    10,000分之190，為系爭土地之共有人。又本件系爭建物並
    未辦理保存登記，且坐落於系爭土地，而被告為系爭建物之
    事實上處分權人，另被告前訴請訴外人王淑惠、盧於城遷讓
    返還系爭房屋，業經本院94年度簡上字第443號判決確定，
    分別有本院94年度簡上字第443號判決書、臺北市古亭地政
    事務所96年4月18日土地複丈成果圖、系爭土地之登記謄本
    附卷可稽（以上分見本院卷第23、35、51頁），且為兩造所
    不爭執，均堪信此部分事實為真實。
四、兩造之爭點及論述：
    按因故意或過失，不法侵害他人之權利者，負損害賠償責任
    ；所有人對於無權占有或侵奪其所有物者，得請求返還之，
    對於妨害其所有權者，得請求除去之，有妨害其所有權之虞
    者，得請求防止之；又各共有人對於第三人，得就共有物之
    全部為本於所有權之請求，但回復共有物之請求，僅得為共
    有人全體之利益為之，民法第184條第1 項前段，第767條、
    第821條分別定有明文。被告享有事實上處分權之系爭建物
    無權占有系爭土地，已構成對原告之權利之侵害。惟被告仍
    以前揭情詞置辯，是本件之爭點厥在於：(一)本件訴訟是否確
    為原告所提起？(二)原告之請求，是否違反誠實信用及權利濫
    用禁止之原則？現就本件之爭點析述如后：
（一）本件訴訟確為原告所提起：
      原告於起訴狀中即載明其居所為「985 SAN MARINO AVE S
      AN MARINO CA 91108 USA」，故其自始並無向本院隱藏其
      居住在美國之事實，且原告提起本件訴訟係委請彭志傑律
      師擔任訴訟代理人，此有卷附之民事委任狀足憑（見本院
      95年度北簡字第4381號卷第10頁），該委任狀上原告之簽
      名並經駐洛杉磯臺北經濟文化辦事處95年12月1日公證，
      認係原告本人簽字屬實，是本件訴訟確由原告本人提起無
      疑，被告空言指陳本件訴訟係盧於城利用原告所提，要無
      可採。
（二）原告請求被告拆除系爭建物，有違誠實信用原則且屬權利
      濫用：
      按權利之行使，不得違反公共利益，或以損害他人為主要
      目的；行使權利，履行義務，應依誠實及信用方法，民法
      第148條定有明文。次按，權利之行使，是否以損害他人
      為主要目的，應就權利人因權利行使所能取得之利益，與
      他人及國家社會因其權利行使所受之損失，比較衡量以定
      之。倘其權利之行使，自己所得利益極少，而他人及國家
      社會所受之損失甚大者，非不得視為以損害他人為主要目
      的，此乃權利社會化之基本內涵所必然之解釋。最高法院
      71年台上字第737號判例意旨參照。被告既辯稱原告提起
      本件訴訟有違誠信原則且為權利濫用，本件自應審究原告
      提起本件訴訟是否以損害被告權益之主要目的。經查：
    1.本件系爭建物於75年間由法院拍賣，經盧志勝借名買受，
      並於93年5月21日移轉讓與被告，業經前揭判決認定屬實
      ，是系爭建物早於75年間即已存在。又依上開登記謄本所
      示，土地所有權部中記載原告之住址為「臺北市○○區○
      ○里○○鄰○○路○段231號8樓之2」，即系爭建物之門牌編
      號，且登記日期為「77年4月23日」，足認原告早於77年
      間即知系爭建物之存在，且以該建物作為戶籍住址，是被
      告抗辯原告自始至終皆了解系爭建物之加建現狀及移轉經
      過，應足採信。
    2.又原告如認系爭建物係侵害其所有權，早得提起訴訟排除
      侵害，然卻因系爭建物長期為盧於城所占用，且盧於城並
      以其為系爭建物之事實上處分權人自居，倘原告欲提出拆
      除房屋之訴訟，勢必以盧於城為被告，而損害渠等使用系
      爭建物之現況。原告待本件被告於93年間訴請盧於城、王
      淑惠遷讓房屋訴訟，並經本院於95年3月17日二審判決認
      定被告自盧志勝處受讓系爭建物事實上處分權，而盧於城
      、王淑惠等人確係無權占用系爭建物，故應自系爭建物中
      遷出後，方提出本件訴訟。經考量被告提起前案遷讓房屋
      訴訟中所費之勞力、時間及費用均屬不貲，且原告提起
      本件訴訟，係待另案訴訟認定盧於城等人應自系爭建物遷
      出後方提起，又原告為盧於城之妻舅，足見，原告係因盧
      於城無法使用系爭建物後，意欲使被告亦無法使用系爭建
      物，致損害被告對系爭建物之使用權。
    3.原告現住美國，已如前述，其持有系爭土地之應有部分比
      例僅為10000分之190，然系爭建物為原8樓公寓建築之頂
      樓加蓋，縱加以拆除，原建築物占用系爭土地之面積並未
      改變，對原告身為系爭土地共有人所得使用或收益之權利
      ，亦不生變動，應認原告自此所得利益極微。反觀系爭建
      物之價值經估算為120萬元，有天開不動產估價師聯合事
      務所之不動產估價報告書在卷可考（見本院95年度北簡字
      第4381號卷第24頁），況系爭建物與原建築同屬鋼筋混凝
      土造，並緊密結合且共用電梯此有本院96年4月18日勘驗
      筆錄在卷可稽。倘加以拆除，除拆除過程所生之噪音、灰
      塵影響全棟大樓住戶之生活環境及品質外，尚可能傷及原
      建築頂樓隔熱或防水之結構，使原8樓住戶另生不必要損
      害之危險，應認拆除系爭建物對被告及原大樓住戶之損失
      甚大。
    4.綜上，原告早知系爭建物之存在，並以系爭建物為址，十
      餘年來均未主張拆除，今身居美國，始越洋提起本件訴訟
      ，其行使權利，不僅有違誠實信用原則，且其所受利益甚
      微，與被告及原大樓住戶所受損失顯不相當，足視為以損
      害他人為主要目的，而屬權利濫用，自不得准許。
五、綜上所述，被告辯稱原告提起本件訴訟係違反誠信原則，屬
    權利濫用為可採。從而，原告依據侵權行為及物上請求權之
    法律關係訴請被告拆除房屋，為無理由，應予駁回。又原告
    受敗訴判決，其假執行之聲請即失所附麗，應併予駁回。
六、本件事證已臻明確，兩造其餘主張陳述及所提之證據，經審
    酌與本院前揭判斷不生影響，均毋庸再予審酌，併此敘明。
七、訴訟費用負擔之依據：依民事訴訟法第第78條。
中　　華　　民　　國　　96　　年　　5　　月　　16 　　日
                  民事第四庭    法  官  黃柄縉
以上正本係照原本作成
如對本判決上訴，須於判決送達後20日內向本院提出上訴狀
中　　華　　民　　國　　96　　年　　5 　　月　　16　　日
                    　　　　　　書記官　楊湘雯
